臺灣新北地方法院刑事判決　　　　　110年度審交易字第882號
公　訴　人　臺灣新北地方檢察署檢察官
被　　　告　黃朝健


選任辯護人　陳展穎律師
　　　　　　謝宏明律師
上列被告因過失傷害案件，經檢察官提起公訴（109 年度調偵字
第3279號），被告於本院準備程序進行中，就被訴事實為有罪之
陳述，經本院告知簡式審判程序之旨，並聽取當事人之意見後，
裁定依簡式審判程序審理，判決如下：
    主  文
黃朝健因過失傷害人，處拘役參拾日，如易科罰金，以新臺幣壹
仟元折算壹日。
    事  實
一、黃朝健於民國107 年4 月29日12時15分許，騎乘車號000-00
    00號大型重型機車，沿宜蘭縣大同鄉台7 甲線往梨山方向行
    駛，行經台7 甲線18公里300 公尺處彎道時，本應注意車前
    狀況，且行經無號誌岔路口彎道應減速慢行，不得駛入對向
    車道，而依當時天候晴、日間自然光線、柏油路面乾燥、無
    缺陷、無障礙物、視距良好等情形下，並無不能注意之情事
    ，竟疏未注意及此，即貿然駛入對向車道，適有林朝龍駕駛
    車號000-0000號自用小客車搭載顏麗卿，沿台7 甲線往宜蘭
    方向行駛至該處，見狀閃避不及，黃朝健所騎乘之機車遂撞
    及林朝龍所駕駛車輛右前車頭，顏麗卿因此受有唇挫傷、左
    頸挫傷、左肩挫傷、左膝挫傷等傷害；黃朝健則因此人車倒
    地，受有左手腕挫傷併舟狀骨閉鎖性骨折、右踝挫傷併腓骨
    下端閉鎖性骨折、右手臂挫傷及右肘擦傷等傷害（林朝龍所
    涉過失傷害部分業經檢察官另為不起訴處分確定）。黃朝健
    於肇事後，在有偵查犯罪權限之機關或公務員發覺犯罪前，
    主動向據報前往現場處理之宜蘭縣政府警察局三星分局四季
    派出所警員表明係肇事者，自首接受裁判。
二、案經顏麗卿訴由宜蘭縣政府警察局三星分局報告臺灣宜蘭地
    方檢察署呈請臺灣高等檢察署檢察長核轉臺灣新北地方檢察
    署檢察官偵查起訴。
    理  由
一、按除被告所犯為死刑、無期徒刑、最輕本刑為3 年以上有期
    徒刑之罪或高等法院管轄第一審案件者外，於第一次審判期
    日前之準備程序進行中，被告先就被訴事實為有罪之陳述時
    ，審判長得告知被告簡式審判程序之旨，並聽取當事人、代
    理人、辯護人及輔佐人之意見後，裁定進行簡式審判程序，
    刑事訴訟法第273 條之1 第1 項定有明文。經核本件被告所
    犯係死刑、無期徒刑、最輕本刑為3 年以上有期徒刑以外之
    罪，其於準備程序中就被訴之事實為有罪陳述，經法官告知
    簡式審判程序之旨，並聽取公訴人、被告及辯護人之意見後
    ，本院爰依首揭規定，裁定改依簡式審判程序進行審理，合
    先敘明。
二、認定犯罪事實所憑之證據及理由：
  ㈠上揭犯罪事實，業據被告黃朝健於本院審理時坦承不諱，核
    與證人即告訴人顏麗卿、證人林朝龍於警詢及偵查中、證人
    即承辦員警藍俊傑於偵查中證述之情節相符，復有道路交通
    事故現場圖、道路交通事故調查報告表㈠、㈡各1 份、交通
    事故現場照片28張、被告之天主教輔仁大學附設醫院診斷證
    明書、羅東聖母醫院診斷證明書、告訴人之衛生福利部臺北
    醫院診斷證明書、交通部公路總局臺北區監理所基宜區車輛
    行車事故鑑定會107 年6 月20日基宜區0000000 案鑑定意見
    書、宜蘭縣政府警察局三星分局四季派出所道路交通事故肇
    事人自首情形記錄表各1 份、被告行車記錄器畫面翻拍照片
    9 張（見臺灣宜蘭地方檢察署107 年度偵字第6487號偵查卷
    【下稱宜檢偵卷】第16頁至第18頁、第19頁至第30頁、第31
    頁至第33頁、第35頁至第36頁、第39頁、第44頁至第48頁；
    臺灣新北地方檢察署108 年度調偵字第657 號偵查卷第47頁
    至第48頁），是告訴人因被告過失肇致本件車禍受傷之事實
    ，應可認定。
  ㈡按汽車（包括機車）行駛時，駕駛人應注意車前狀況，並隨
    時採取必要之安全措施；行經設有彎道、坡路…、無號誌之
    交岔路口，均應減速慢行，作隨時停車之準備；汽車在未劃
    設慢車道之雙向二車道行駛時，在劃有分向限制線之路段，
    不得駛入來車之車道內，道路交通安全規則第2 條第1 項第
    1 款、第93條第1 項第2 款、第94條第3 項、第97條第1 項
    第2 款分別定有明文。本件被告既考領有大型重型機車駕駛
    執照（見本院卷第89頁公路電子閘門證號查詢機車駕駛人資
    料），前開交通規則自為其所應注意。而本件車禍發生當時
    天候晴、日間自然光線、柏油路面乾燥、無缺陷、無障礙物
    ，視距良好等情形，有上開道路交通事故調查報告㈠在卷可
    稽，並無不能注意之情事，惟被告竟疏未注意車前狀況，行
    經無號誌路口彎道未減速慢行，且駛入對向車道，致與林朝
    龍駕駛搭載告訴人之上開自用小客車發生碰撞，被告之行為
    自有過失，且被告之過失行為與告訴人傷害結果間顯有相當
    因果關係甚明。此外，本件經送交通部公路總局臺北區監理
    所基宜區車輛行車事故鑑定會為鑑定，亦認被告駕駛大型重
    機車，行經無號誌岔路口彎道，未注意車前狀況未減速慢行
    ，駛入對向車道不當，為肇事原因；證人林朝龍駕駛自小客
    車，行經無號誌岔路口彎道，直行閃煞不及，無肇事因素，
    核與本院採同一見解，有上開鑑定意見書1 份在卷可參（見
    偵卷第35頁至第36頁）。
  ㈢綜上，本件事證已臻明確，被告過失傷害之犯行洵堪認定，
    應予依法論科。
三、論罪科刑：
  ㈠按行為後法律有變更者，適用行為時之法律，但行為後之法
    律有利於行為人者，適用最有利於行為人之法律，刑法第2
    條第1 項定有明文。查本件被告行為後，刑法第284 條業於
    108 年5 月29日修正公布，於同年月31日施行。修正前刑法
    第284 條第1 項規定：「因過失傷害人者，處6 月以下有期
    徒刑、拘役或5 百元以下罰金」，修正後刑法第284 條則規
    定：「因過失傷害人者，處1 年以下有期徒刑、拘役或10萬
    元以下罰金」，經比較新舊法結果，修正後規定之法定刑度
    有期徒刑、罰金刑上限均提高，並無較有利於被告之情形，
    依刑法第2 條第1 項前段規定，自適用修正前刑法第284 條
    第1 項前段之規定處斷。
  ㈡核被告所為，係犯修正前刑法第284 條第1 項前段之過失傷
    害罪。
  ㈢本件車禍事故發生後，乃經報案人或勤指中心轉來資料未報
    明肇事人姓名，處理人員前往現場處理時，被告在場並當場
    承認為肇事人，有上開自首情形紀錄表在卷可稽（見宜檢偵
    卷第39頁），堪認被告符合自首之要件，爰依刑法第62條前
    段規定，減輕其刑。
  ㈣爰審酌被告騎乘大型重機車在道路上行駛，竟疏未注意車前
    狀況，行經無號誌路口彎道未減速慢行復駛入對向車道致發
    生本件交通事故，造成告訴人受傷，所為應予非難，兼衡告
    訴人所受傷勢、被告過失程度及其所受傷勢亦非輕，犯後於
    本院審理時坦承犯行，然迄今仍未能與告訴人達成和解之態
    度，及其自陳大專畢業之教育程度、從事銷售業、已婚、需
    扶養父母、經濟狀況小康之生活狀況（見本院卷第82頁）等
    一切情狀，量處如主文所示之刑，並諭知易科罰金之折算標
    準。
據上論斷，應依刑事訴訟法第273 條之1 第1 項、第299 條第1
項前段，判決如主文。
本案經檢察官陳怡廷提起公訴，檢察官林亭妤到庭執行職務。
中    華    民    國   110    年    11    月    19    日
                  刑事第二十三庭  法  官  藍海凝
上列正本證明與原本無異。
如不服本判決，應於判決送達後20日內敘明上訴理由，向本院提
出上訴狀 (應附繕本) ，上訴於臺灣高等法院。其未敘述上訴理
由者，應於上訴期間屆滿後20日內向本院補提理由書「切勿逕送
上級法院」。
                                  書記官  羅婉嘉
中    華    民    國   110    年    11    月    23    日
附錄本判決論罪之法律條文：
修正前中華民國刑法第284條
因過失傷害人者，處6 月以下有期徒刑、拘役或5 百元以下罰金
；致重傷者，處1 年以下有期徒刑、拘役或5 百元以下罰金。
從事業務之人，因業務上之過失傷害人者，處1 年以下有期徒刑
、拘役或1 千元以下罰金；致重傷者，處3 年以下有期徒刑、拘
役或2 千元以下罰金。